臺灣橋頭地方法院民事判決
110年度重訴字第118號
原      告  張美蓮  

訴訟代理人  江采綸律師
被      告  張德淵  
            蔡張美香
            張居在  

            吳張美惠
            張美錦  
            蔡澄雄  

            蔡澄南  
            蔡月卿  
            王瑋琦  
            王珮瑜  

            李瑞光  
            李瑞元  
            李敏華  
            張國仁  
            張紹華  

            張菡馨  
            余沢慶信即余慶雲


共      同
訴訟代理人  唐小菁律師
上列當事人間請求確認優先購買權存在等事件，本院於民國111
年11月16日言詞辯論終結，判決如下：
    主  文
原告之訴駁回。
訴訟費用由原告負擔。
    事實及理由
一、原告主張：
　㈠坐落高雄市○○區○○段0地號土地（下稱系爭土地），原為兩造
    、訴外人張德釗、張居旺、張美麗、張美秀、張美靜所共有
    。訴外人福榮華建設股份有限公司（下稱福榮華公司）於民
    國105年12月間，欲以每坪新臺幣（下同）11萬元價格購買
    系爭土地各共有人之應有部分，被告均同意出售，原告即向
    訴外人即福榮華公司仲介何茂松行使優先承購權，表示願以
    每坪11萬元之相同條件購買被告之應有部分。詎被告為規避
    原告行使優先承購權，竟於105年12月27日前，虛偽將被告
    蔡張美香、張居在、吳張美惠、張美錦、蔡澄雄、蔡澄南、
    蔡月卿、王瑋琦、王佩瑜、李瑞光、李瑞元、李敏華、張國
    仁、張菡馨、張紹華、余沢慶信即余慶雲（下稱余慶雲，合
    稱蔡張美香等16人）之應有部分出售予被告張德淵，實則係
    由福榮華公司出資，以每坪11萬元價格支付價金予被告，買
    受被告系爭土地應有部分。蔡張美香、張居在、吳張美惠、
    張美錦、蔡澄雄、蔡澄南、蔡月卿、王瑋琦、王佩瑜、李瑞
    光、李瑞元、李敏華等12人（下稱蔡張美香等12人）並於10
    6年3月13日將其等應有部分所有權移轉登記予張德淵；張國
    仁、張菡馨、張紹華（下稱張國仁等3人）亦於106年3月28
    日移轉所有權登記予張德淵；余慶雲則於106年5月1日移轉
    所有權登記予張德淵。被告間上開買賣債權行為及所有權移
    轉登記物權行為，均屬通謀虛偽意思表示、脫法行為、違背
    公序良俗而無效。
  ㈡嗣蔡張美香等12人於105年12月27日寄發存證信函，通知原告
    其等將以每坪15萬元之價格出售其等應有部分予他人，原告
    則於106年1月12日寄發存證信函表示願依同樣條件優先購買
    ，惟蔡張美香等12人均未再與原告聯絡。張德淵又於106年6
    月16日寄發存證信函予原告，表示其已取得超過系爭土地3
    分之2之應有部分，欲以每坪17萬元再加計土地上建物拆遷
    費80萬元，將系爭土地全部出售予福榮華公司等語。原告亦
    於106年6月27日以存證信函，向張德淵及福榮華公司表示原
    告願行使優先購買權。張德淵竟又於106年7月6日寄發存證
    信函予原告，表示其與福榮華公司間之買賣因協商不成而取
    消。
  ㈢惟被告間之買賣債權行為及所有權移轉登記物權行為，均為
    無效，被告負有回復原狀之義務。蔡張美香等16人怠為行使
    對張德淵之回復原狀請求權，以塗銷被告間所有權移轉登記
    ，使原告對被告就系爭土地之應有部分有無優先承購權不明
    確，影響原告得否依如附表所示同一條件優先購買系爭土地
    之權利。另兩造間就系爭土地之買賣契約，一經原告行使優
    先購買權即成立，張德淵事後分別於106年7月24日、106年1
    0月25日以系爭土地應有部分42456分之39281設定擔保債權
    總額700萬元、300萬元之普通抵押權予訴外人林雅蕾（下合
    稱系爭抵押權），張德淵自應先清償系爭抵押權擔保債權，
    塗銷系爭抵押權登記，將系爭土地回復為原告行使優先購買
    權時之相同狀態，與原告訂立書面買賣契約。
  ㈣為此，爰依民法第242條、第113條、土地法第34條之1第4 項
    規定，提起先位訴訟、第一備位訴訟；依土地法第34條之1
    第4項規定，提起第二備位訴訟。並先位聲明：⒈確認蔡張美
    香等12人與張德淵間，就系爭土地於106年3月13日以買賣為
    原因之債權行為及同日所有權移轉登記之物權行為，均無效
    。⒉確認張國仁等3人與張德淵間，就系爭土地於106年3月28
    日以買賣為原因之債權行為及同日所有權移轉登記之物權行
    為，均無效。⒊確認余慶雲與張德淵間，就系爭土地於106年
    5月1日以買賣為原因之債權行為及同日所有權移轉登記之物
    權行為，均無效。⒋張德淵應將系爭土地經高雄市仁武地政
    事務所於106年3月13日106仁地字第7340號，以買賣為原因
    所為之所有權移轉登記予以塗銷。⒌張德淵應將系爭土地經
    高雄市仁武地政事務所於106年3月28日仁地字第11230號，
    以買賣為原因所為之所有權移轉登記予以塗銷。⒍張德淵應
    將系爭土地經高雄市仁武地政事務所於106年5月1日仁地字
    第16450號，以買賣為原因所為之所有權移轉登記予以塗銷
    。⒎確認原告就系爭土地對被告所有權應有部分之優先承購
    權存在。⒏被告應依如附表編號1所示同一條件，與原告訂立
    書面買賣契約，並於原告履行買賣契約義務之同時，依買賣
    契約將其所有之系爭土地所有權應有部分移轉登記予原告。
    第一備位聲明：⒈確認蔡張美香等12人與張德淵間，就系爭
    土地於106年3月13日以買賣為原因之債權行為及同日所有權
    移轉登記之物權行為，均無效。⒉確認張國仁等3人與張德淵
    間，就系爭土地於106年3月28日以買賣為原因之債權行為及
    同日所有權移轉登記之物權行為，均無效。⒊確認余慶雲與
    張德淵間，就系爭土地於106年5月1日以買賣為原因之債權
    行為及同日所有權移轉登記之物權行為，均無效。⒋張德淵
    應將系爭土地經高雄市仁武地政事務所於106年3月13日106
    仁地字第7340號，以買賣為原因所為之所有權移轉登記予以
    塗銷。⒌張德淵應將系爭土地經高雄市仁武地政事務所於106
    年3月28日仁地字第11230號，以買賣為原因所為之所有權移
    轉登記予以塗銷。⒍張德淵應將系爭土地經高雄市仁武地政
    事務所於106年5月1日仁地字第16450號，以買賣為原因所為
    之所有權移轉登記予以塗銷。⒎確認原告就系爭土地對被告
    所有權應有部分之優先承購權存在。⒏被告應依如附表編號2
    所示同一條件，與原告訂立書面買賣契約，並於原告履行買
    賣契約義務之同時，依買賣契約將其所有之系爭土地所有權
    應有部分移轉登記予原告。第二備位聲明：⒈確認原告就系
    爭土地有優先承購權存在。⒉張德淵應依如附表編號3所示同
    一條件，與原告訂立買賣契約，並於原告履行買賣契約義務
    之同時，依買賣契約將其所有之系爭土地所有權應有部分移
    轉登記予原告。
二、被告則以：雖曾有人於105年間向系爭土地共有人探詢該地
    出售之可能性，惟因共有人人數眾多，整合不易，均不了了
    之，並無福榮華公司於105年12月間以每坪11萬元購買被告
    應有部分一事。又張德淵於105年12月間，固曾有意以每坪1
    5萬元價格購買其他共有人之應有部分，然當時未能就過戶
    代書費由何方負擔達成共識，而未成立買賣，蔡張美香等12
    人係因不知共有人間買賣應有部分無行使優先購買權之適用
    ，始會於105年12月27日寄發鳳山文山郵局第198 號存證信
    函予原告。張德淵直至106年間方陸續以「每坪15萬元、土
    地增值稅由賣方負擔、公證費、印花稅、登記規費由買方負
    擔、過戶登記代書費由雙方負擔」之條件與蔡張美香等16人
    成立買賣契約，購買其等就系爭土地之應有部分，原告本無
    主張優先購買之餘地。再張德淵於106年6月間，原欲將系爭
    土地以「每坪17萬元，總價727萬6,000元，另加計地上建物
    拆遷補償金80萬元」之條件出售予福榮華公司，並通知原告
    行使優先購買權，惟原告僅回覆同意以每坪17萬元、總價72
    7萬6,000元優先購買，並未同意支付地上建物拆遷補償金80
    萬元，亦未合法行使優先承購權。另張德淵向林雅蕾借款而
    設定系爭抵押權，乃張德淵之私權行使，與原告無涉等語，
    資為抗辯，並聲明：原告之訴駁回。
三、兩造不爭執之事項：
　㈠系爭土地原為張國仁、余慶雲、張紹華及訴外人張明良、張
    溪明所共有。嗣張明良死亡，其應有部分由張德淵、張菡馨
    及張德釗繼承，並於100年7月22日辦理繼承登記；張溪明死
    亡，其應有部分由原告、蔡張美香等12人及張居旺、張美麗
    、張美秀、張美靜繼承，並於105年12月16日辦理繼承登記
    。
  ㈡蔡張美香等12人於105年12月27日以鳳山文山郵局第198號存
    證信函通知原告，其等將以每坪15萬元價格、過戶代書費由
    買方負擔、土地增值稅及欠地方稅由賣方負擔之條件，出售
    應有部分予他人，原告於105年12月29日收受。原告於106 
    年1月12日寄發存證信函，表示願依相同條件優先購買，蔡
    張美香等12人於106年1月13日收受。
  ㈢蔡張美香等12人於106年3月13日將其等應有部分以買賣為原
    因移轉登記予張德淵；張國仁等3人於106年3月28日將其等
    應有部分以買賣為原因移轉登記予張德淵；余慶雲於106年5
    月1 日將其應有部分以買賣為原因移轉登記予張德淵。
  ㈣張德淵於106年6月16日寄發左營福山郵局第125號存證信函，
    表示其取得系爭土地應有部分逾3分之2，欲以每坪17萬元，
    全部土地總價款727萬6,000元，另加計土地上建物拆遷費80
    萬元之條件，將系爭土地出售予福榮華公司。原告於106年6
    月27日高雄地方法院郵局第1125號存證信函，通知張德淵及
    福榮華公司，擬以每坪17萬元價格，購買系爭土地；土地上
    建物拆遷費80萬元應於原告優先購買後，由張德淵、張菡馨
    及張德釗給付原告，再由原告代為拆除等語，張德淵、福榮
    華公司分別於同年7月11日、同年6月28日收受。
  ㈤張德淵於106年7月6日以高雄九如二路郵局第177號存證信函
    通知原告，上開㈣所列與福榮華公司間之買賣因交地時間雙
    方認知不同協商不成而取消。
  ㈥張德淵分別於106年7月24日、106 年10月25日以系爭土地應
    有部分42456分之39281 設定擔保債權總額700萬元、300萬
    元之普通抵押權予林雅蕾。　　
四、本件之爭點：
　㈠先位部分：
  ⒈蔡張美香等16人與張德淵間，就系爭土地所為買賣契約及所
    有權移轉登記行為，是否為通謀虛偽、脫法行為或違反民法
    第72條而無效？
  ⒉原告請求張德淵塗銷上開所有權移轉登記，有無理由？
  ⒊原告請求確認就系爭土地對被告所有權應有部分有優先承購
    權存在，並請求被告以如附表編號1 所示條件訂立買賣契約
    有無理由？
　㈡第一備位部分：
  ⒈蔡張美香等16人與張德淵間，就系爭土地所為買賣契約及所
    有權移轉登記行為，是否為通謀虛偽、脫法行為或違反民法
    第72條而無效？
  ⒉原告請求張德淵塗銷上開所有權移轉登記，有無理由？
  ⒊原告請求確認就系爭土地對被告所有權應有部分有優先承購
    權存在，並請求被告以如附表編號2 所示條件訂立買賣契約
    有無理由？
　㈢第二備位部分：
　　原告請求確認就系爭土地有優先承購權存在，並請求張德淵
    以如附表編號3 所示條件訂立買賣契約有無理由？　
五、本院之判斷：
  ㈠先位之訴部分：
　⒈按表意人與相對人通謀而為虛偽意思表示者，其意思表示無
    效，民法87條第1 項前段定有明文。通謀虛偽意思表示之行
    為係積極行為，非消極行為，因此主張他人間之法律行為係
    本於通謀虛偽意思表示，就該積極事實之存在，依舉證責任
    分配法則，自應由主張者一方負舉證責任（最高法院109年
    度台上字第1437號判決意旨參照）。又民事訴訟如係由原告
    主張權利者，應先由原告負舉證之責，若原告先不能舉證，
    以證實自己主張之事實為真實，則被告就其抗辯事實即令不
    能舉證，或其所舉證據尚有疵累，亦應駁回原告之請求。原
    告主張蔡張美香等16人將其等應有部分出售並移轉予張德淵
    ，均屬通謀虛偽意思表示，揆諸前開說明，自應由原告就被
    告間所為係通謀虛偽舉證加以證明，方符舉證責任之法則。
    經查：
　⑴被告就張德淵與蔡張美香等16人間存有買賣行為，業據提出
    不動產賣賣契約書16份為證（見本院卷第107-169頁），就
    付款方式、金額，被告並說明：張德淵係向林雅蕾借款以為
    支付，並委由何茂松、訴外人即其胞兄張德釗代為處理。林
    雅蕾於張德淵與蔡張美香等12人106年1月18日簽約之前一日
    ，交付70萬元現金予張德釗；於106年2月15日匯款500萬元
    予張德淵以支付張國仁等3人價金；及分別於106年3月22日
    、同年4月26日交付現金及本票予張德釗，支付余慶雲價金
    等語在案（見本院卷第357-359頁），且提出張德淵台中商
    業銀行存摺為部分款項交付之證明（見本院卷第361-363頁
    ）。又依據台中商業銀行111年5月20日回函檢附之交易明細
    ，林雅蕾確有於106年2月15日匯款500萬元至張德淵帳戶，
    該帳戶並於翌日即106年2月16日提領354萬6,500元（見本院
    卷第375-377頁）；而張德釗係於106年2月16日與張國仁等3
    人簽立買賣契約，買賣價金分別為86萬4,000元、129萬7,00
    0元、129萬7,000元，共計345萬8,000元（見本院卷第155-1
    65頁），要與張德淵上開銀行帳戶於106年2月16日領出之金
    額相當，足信張德淵確有支付買賣價金予張國仁等3人。且
    張德淵於106年5月1日受讓蔡張美香等16人之應有部分完畢
    後，即於106年7月24日以其就系爭土地應有部分設定擔保債
    權總額700萬元之普通抵押權予林雅蕾，則被告辯稱張德淵
    係向林雅蕾借款以支付購買其他被告應有部分之價金，即非
    全然無據，形式上堪認張德淵與蔡張美香等16人間間就蔡張
    美香等16人對系爭土地之應有部分有買賣行為存在。
　⑵又依原告與張紹華間對話錄音譯文，張紹華雖曾提及：公司
    與仲介來洽談買賣時，伊跟張國仁、何茂松、張德釗都在場
    ，張德淵不在，是那間公司要買，但因原告沒同意要賣，所
    以暫時掛張德淵名下，錢是建設公司給的，不是張德淵給的
    等語（見審訴卷第103-105頁，本院卷第247頁），表示其所
    認知之買受人為建設公司，而非張德淵。惟張紹華亦多次表
    示：伊不知道公司名稱，不知道來接洽的女生名字，不知道
    那個是買主，伊是張德釗牽線的，不瞭解對方是私人或建設
    公司，伊和有拿錢的都沒有差等語（見審訴卷第101-102、1
    04頁，本院卷第247頁），可見張紹華就其系爭土地應有部
    分之實際買受人為何人，並不知情，亦不在意，只要依約收
    取應得價款即可，且依張紹華上開所述，張德淵於洽談買賣
    時並不在場，亦不能證明張德淵本身無委由何茂松、張德釗
    洽談購買張紹華就系爭土地應有部分之真意，難認張德淵有
    何與張紹華互為通謀虛偽買賣之意，更無法以此推認張德淵
    與蔡張美香等16人對系爭土地之應有部分買賣均為通謀虛偽
    。另張德淵於本院陳稱：是伊先收購共有人的土地，建設公
    司才來接洽說要購買，伊是在106年6月間才準備要賣建設公
    司等語（見本院卷第306頁），亦稱其係先購買蔡張美香等1
    6人對系爭土地之應有部分，才與建設公司接洽出售系爭土
    地事宜，否認有與蔡張美香等16人為通謀虛偽買賣之情事，
    即無從僅以上開對話錄音譯文為有利原告之判斷。
　⑶再證人柯炳宏於本院證稱：先前有位何姓仲介跟系爭土地共
    有人接洽過，說要替共有人出售該地賺仲介費，伊不知最後
    係由何人以何價位購買系爭土地。何姓仲介有整理共有人資
    料給伊，請伊擬105年12月27日鳳山文山郵局第198號存證信
    函通知原告，原告才來找伊說有意以同樣條件購買，請伊擬
    存證信函回覆，但伊不知道買主是誰，後來都沒有接洽，不
    清楚後續買賣情況，伊有聽原告說買賣條件有瑕疵，對方不
    買了等語（見本院卷第301-305頁）；證人即系爭土地共有
    人張居旺亦證稱：仲介何茂松有跟伊接洽買賣系爭土地，但
    不清楚是誰要買等語（見本院卷第346、349頁），均表示不
    清楚欲購買系爭土地應有部分者為何人，無從證明購買系爭
    土地之人非張德淵，或張德淵與蔡張美香等16人間就系爭土
    地應有部分不具買賣之真意。原告復未能提出其他張德淵與
    蔡張美香等16人間通謀虛偽買賣系爭土地應有部分之證據，
    難認原告就被告間所為系爭土地應有部分買賣、移轉所有權
    之行為，均屬通謀虛偽意思表示乙節，已有證明。
　⑷而張德淵買受蔡張美香等16人之系爭土地應有部分後，雖有
    出售系爭土地予福榮華公司之意，然無論張德淵買受蔡張美
    香等16人之系爭土地應有部分之目的，是否係為將系爭土地
    再轉賣予福榮華公司，均不影響張德淵、蔡張美香等16人間
    買賣系爭土地應有部分時究否具有買賣、移轉真意之認定，
    是亦難以張德淵事後欲出售系爭土地予福榮華公司，遽認張
    德淵先前買受蔡張美香等16人之系爭土地應有部分，係出於
    通謀虛偽之意思。至原告主張林雅蕾為建設公司金主乙節，
    為被告所否認（見本院卷第432頁），且張德淵之資金來源
    為何，未必為蔡張美香等16人所知，故亦無從以林雅蕾是否
    為福榮華公司金主，推認被告間就系爭土地應有部分之買賣
    為通謀虛偽，原告此部分主張，與本件判斷不生影響。
　⑸末就張德淵於本院當事人訊問時，對其買受蔡張美香等16人
    應有部分之買賣價金給付方式、向林雅蕾設定系爭抵押權借
    款之相關金流雖無法詳盡陳述（見本院卷第307-311頁），
    然依首揭說明，原告既先不能就張德淵與蔡張美香等16人之
    買賣均為通謀虛偽舉證，則被告上開陳述、證據縱有疵累，
    亦不足為有利原告之認定。
　⒉原告另主張蔡張美香等16人事實上係將其等應有部分出賣給
    福榮華公司，卻通謀虛偽出售並移轉予系爭土地共有人之一
    張德淵，以迂迴方式規避原告行使優先購買權，乃違反土地
    法第34條之1第4項規定之脫法行為而無效；且係以侵害原告
    債權為目的，亦已違背公序良俗，依民法第72條規定，同屬
    無效等語。惟原告所舉證據不足證明被告間就系爭土地應有
    部分之買賣及所有權移轉登記均屬通謀虛偽意思表示，揆諸
    前開說明，該舉證不足之不利益即應由原告承擔，應認被告
    間就系爭土地應有部分之買賣及所有權移轉登記行為，均非
    屬通謀虛偽意思表示，原告據此進而主張該等買賣及所有權
    移轉登記行為屬脫法行為、違反公序良俗而無效，自無理由
    。
　⒊次按共有人出賣其應有部分時，他共有人得以同一價格共同
    或單獨優先承購，為土地法第34條之1第4項所明定。此規定
    立法意旨無非為第三人買受共有人之應有部分時，承認其他
    共有人享有優先承購權，簡化共有關係。若共有人間互為買
    賣應有部分時，即無上開規定適用之餘地（最高法院72年度
    台抗字第94號裁定意旨參照）。被告間買賣及移轉系爭土地
    應有部分行為並無無效事由，已如前述，蔡張美香等16人將
    其等就系爭土地之應有部分出賣予張德淵，乃共有人間互為
    買賣應有部分，依上開說明，原告本無從依土地法第34條之
    1第4項規定享有優先承購權。
　⒋承上而論，原告主張被告間買賣及移轉系爭土地應有部分行
    為屬通謀虛偽、脫法行為、違反公序良俗而無效，並非可採
    ，原告請求張德淵塗銷其與蔡張美香等16人間，就系爭土地
    所為所有權移轉登記，即屬無據；且被告間互為買賣系爭土
    地應有部分，原告無法主張優先承購權，則原告請求確認其
    就系爭土地對被告所有權應有部分有優先承購權存在，及以
    如附表編號1所示條件與原告訂立買賣契約，自無理由。
　㈡第一備位之訴部分：
　　原告主張被告間買賣及移轉系爭土地應有部分行為屬通謀虛
    偽、脫法行為、違反公序良俗而無效，為無理由，已如前述
    。原告基此請求張德淵塗銷上開所有權移轉登記，並請求確
    認原告就系爭土地對被告所有權應有部分有優先承購權存在
    ，及以如附表編號2所示條件與原告訂立買賣契約，均屬無
    據。　
　㈢第二備位之訴部分：
　⒈按土地法第34條之1第4項所定優先承購權，係指他共有人於
    共有人出賣共有土地之應有部分時，對於該共有人有請求以
    同樣條件訂立買賣契約之權，故出賣之共有人與他人所訂契
    約或他人承諾之一切條件，優先承購權人必須均表接受，始
    有合法行使優先承購權可言，倘有部分不接受或擅加予變更
    買賣條件時，即非合法行使優先承購權（最高法院98年度台
    上字第1285號判決參照）。張德淵買受蔡張美香等16人之系
    爭土地應有部分後，於106 年6 月16日寄發左營福山郵局第
    125 號存證信函，通知原告其欲以每坪17萬元、全部土地總
    價款727萬6,000 元，另加計土地上建物拆遷費80萬元之條
    件，將系爭土地出售予福榮華公司；原告則於106 年6 月27
    日高雄地方法院郵局第1125號存證信函，回覆張德淵擬以每
    坪17萬元價格購買系爭土地，土地上建物拆遷費80萬元應於
    原告優先購買後，由張德淵、張菡馨及張德釗給付原告，再
    由原告代為拆除等語，為兩造所不爭執。顯見原告並未接受
    張德淵、福榮華公司就系爭土地買賣之全部條件，將約定賣
    方應支付土地上建物拆遷費80萬元之條件，變更為由張德淵
    、張菡馨及張德釗給付原告，再由原告代為拆除，自非合法
    行使優先承購權。
　⒉原告雖主張張德淵於106年6月16日寄發之左營福山郵局第125
    號存證信函，就建物拆遷費條件不明、文義不清，且未提出
    具體買賣契約書，令原告誤認建物拆遷費應係由建物所有權
    人負擔拆除費用，將拆除費用80萬元支付福榮華公司後，由
    該公司代為拆除之意，原告既已回函表示願以每坪17萬元價
    格之同一條件優先承購，僅就建物拆遷費部分之簽約、收款
    與拆除之時序提出確認，難謂原告未合法行使優先承購權等
    語。惟按解釋契約，固須探求當事人立約時之真意，不能拘
    泥於契約之文字，但契約文字業已表示當事人真意，無須別
    事探求者，即不得反捨契約文字而更為曲解（最高法院89年
    度台上字第79號判決意旨參照）。上開左營福山郵局第125 
    號存證信函明載：「擬按上列土地每坪17萬元整，全部土地
    總價款727萬6,000元，另加上土地上建物拆遷費80萬元，出
    售予福榮華公司」等語，已寫明欲以土地總價款727萬6,000
    元「另加上」土地上建物拆遷費80萬元出售系爭土地，顯見
    賣方所需支付價款為727萬6,000元與80萬元相加，原告尤執
    前詞主張上開存證信函之文義，係指由建物所有權人負擔拆
    除費用80萬元，故原告已合法行使優先承購權等語，實屬牽
    強而無可採。
　⒊從而，原告並未合法行使優先承購權，原告請求確認其就系
    爭土地有優先承購權存在，並請求張德淵以如附表編號3 所
    示條件訂立買賣契約，為無理由。 
六、綜上所述，原告先位、第一備位依民法第242 條、第113 條
    、土地法第34條之1 第4 項規定，第二備位依土地法第34條
    之1 第4 項規定，求為判決如其訴之聲明所示，為無理由，
    應予駁回。
七、本件事證已臻明確，兩造其餘主張陳述及所提之證據，經審
    酌後於本件判決結果無影響，爰不逐一論述，附此敘明。
八、據上論結，原告之訴為無理由，判決如主文。
中　　華　　民　　國　　111 　年　　11　　月　　30　　日
                  民事第二庭  審判長法  官  謝文嵐
                                    法  官  翁熒雪
                                    法  官  許家菱
以上正本係照原本作成。
如不服本判決，應於送達後20日內，向本院提出上訴狀並表明上
訴理由，如於本判決宣示後送達前提起上訴者，應於判決送達後
20日內補提上訴理由書（須附繕本）。
中　　華　　民　　國　　111 　年　　12　　月　　1 　　日
      　　　　　　　　　　　　      書記官  劉國偉
附表：
編號 買賣條件   1 每坪11萬元之價格、土地他項權利部無抵押權設定   2 每坪15萬元之價格、約定買賣簽約及過戶代書費等買方負擔、土地增值稅及欠地方稅由賣方負擔、土地他項權利部無抵押權設定   3 每坪17萬元之價格，全部土地總價款727萬6,000元、土地他項權利部無抵押權設定